臺灣高等法院高雄分院刑事判決　　　　 96年度上訴字第657號
上　訴　人　臺灣屏東地方法院檢察署檢察官
被　　　告　乙○○
指定辯護人　蔡明哲律師
上列上訴人因被告違反槍砲彈藥刀械管制條例案件，不服臺灣屏
東地方法院95年度訴字第995 號中華民國96年1 月30日第一審判
決（起訴案號：臺灣屏東地方法院檢察署95年度偵字第5618號、
第6614號）提起上訴，本院判決如下：
    主  文
上訴駁回。
    事  實
一、乙○○前於民國93年間，因違反毒品危害防制條例案件，經
    國防部南部地方軍事法院判處有期徒刑10月確定，於94年1
    月22日執行完畢。詎其仍不知悔改，明知具有殺傷力之改造
    手槍及子彈均係槍砲彈藥刀械管制條例第4 條所管制之違禁
    物，未經中央主管機關許可，不得持有，竟基於持有具有殺
    傷力改造手槍及子彈之犯意，於94年2 月初某日，在江祥鳴
    （已於94年2 月27日死亡，另經檢察官為不起訴處分）位於
    屏東縣潮州鎮○○路100 之3 號住處，以新台幣（下同）2
    萬元之代價向江祥鳴購買具有殺傷力之仿BERETTA 廠92FS型
    半自動手槍製造之改造手槍1 枝（含彈匣1 個，槍枝管制編
    號0000000000號）及具殺傷力之子彈3 顆，旋即未經許可持
    有之。嗣乙○○於95年7 月25日凌晨0 時許，夥同陳俊偉、
    洪誠佑、陳厚良、潘建邦、林思良等人，在屏東縣潮州鎮與
    甲○○發生鬥毆而毆傷甲○○（傷害部分未據告訴）。事後
    乙○○因甲○○揚言報復，即隨身攜帶上開槍彈，嗣於95年
    7 月26日21時許，乙○○乘坐姓名年籍不詳之友人所駕駛之
    自小客車，在屏東縣潮州鎮○○○路上與甲○○狹路相逢，
    乙○○見甲○○尋至其所乘坐之自小客車附近時，遂持上開
    槍彈對空鳴2 槍，並對地面擊發1 槍，詎該顆子彈反彈射中
    甲○○左腳掌，彈頭留在其左腳掌內，造成甲○○左腳掌骨
    折之傷害，乙○○旋即攜槍逃逸。嗣於95年9 月14日，乙○
    ○主動至屏東縣警察局潮州分局投案，並交出上開改造手槍
    1 枝扣案。
二、案經高雄市政府警察局移送及屏東縣警察局潮州分局報請臺
    灣屏東地方法院檢察署檢察官偵查起訴。
    理  由
壹、程序方面
一、內政部警政署刑事警察局槍彈鑑定書具有證據能力：
    依刑事訴訟法第198 條、第208 條之規定，所謂鑑定乃指於
    刑事訴訟程序中為取得證據資料而由檢察官或法官指定具有
    特別知識經驗之鑑定人、學校、機關或團體，就特定之事物
    ，以其專業知識加以分析、實驗而作判斷，以為偵查或審判
    之參考。故而，不論鑑定人或鑑定機關、學校、團體，均應
    由檢察官或法官視具體個案之需要而為選任，始符合刑事訴
    訟法第198 條、第208 條之規範本旨，否則所為鑑定，仍屬
    於傳聞證據。但對於司法警察機關調查中之案件，或有量大
    或急迫之情形，為因應實務之現實需求，認為當然有鑑定之
    必要者，基於檢察一體原則，得由該管檢察長對於轄區內之
    案件，以事前概括選任鑑定人或囑託鑑定機關（團體）之方
    式，俾便轄區內之司法警察官、司法警察對於調查中之此類
    案件，得即時送請事前已選任之鑑定人或囑託之鑑定機關（
    團體）實施鑑定，有法務部92年9 月1 日法檢字第09200350
    83號函可佐。而臺灣高等法院檢察署已概括選任內政部警政
    署刑事警察局為該署轄區司法警察機關調查中案件有關槍彈
    有無殺傷力之鑑定事項之鑑定機關，有臺灣高等法院檢察署
    92年9 月9 日檢文允字第0921001203號函可參。依上開說明
    ，卷附內政部警政署刑事警察局95年10月13日刑鑑字第0950
    144510號槍彈鑑定書（偵字第5618號卷第20至22頁），係臺
    灣高等法院檢察署檢察長基於檢察一體原則，事前概括選任
    內政部警政署刑事警察局為「槍彈有無殺傷力之鑑定」之鑑
    定機關，所為之鑑定結果，自有證據能力。
二、甲○○於警詢中之陳述有證據能力：
　(一)按被告以外之人於審判外之言詞或書面陳述，除法律有規定
　  外，不得作為證據；被告以外之人於檢察事務官、司法警察
    官或司法警察調查中所為之陳述，與審判中不符時，其先前
    之陳述具有較可信之特別情況，且為證明犯罪事實存否所必
    要，得為證據，刑事訴訟法第159條第1項、第159條之2分別
    定有明文。是以被告以外之人於審判外之言詞或書面，即屬
    傳聞證據，因有悖法院直接審理及言詞審理之精神，妨礙當
    事人之反對詰問權，影響程序正義之實現，除法律別有規定
    外，原則上不具證據能力。又刑事訴訟法第159條之2所謂「
    前後陳述不符」之要件，應就前後階段之陳述進行整體判斷
    ，以決定其間是否具有實質性差異，而所謂「較可信之特別
    情況」，亦應就前後陳述時之各種外部情況進行比較，以資
    決定何者外部情況具有可信性，若陳述係在特別可信之情況
    下所為，則虛偽陳述之危險性不高，雖係審判外陳述，或未
    經被告反對詰問，仍得承認其有證據能力。就外部情況之認
    定，例如時間之間隔、是否為有意識之迴避、有無受外力干
    擾或事後串謀、以及警詢所作時之筆錄記載是否完整、是否
    出於自由意識陳述等情。法院應斟酌上列因素綜合判斷，細
    究陳述人問答態度、表情與舉動之變化，以查是否具較可信
    之特別情況。
  (二)證人甲○○於警詢中證稱被告乙○○（下稱被告）在車內持
    槍朝伊臉旁開1槍，伊撲過去搶槍未成，被告又開第2槍，伊
    閃避後，被告他們加速離去，又朝伊站的位置開1槍等語（
    警卷(一)第84頁），惟其於原審審理中卻證稱被告對空鳴2 槍
    ，另1 槍打在地上等語（原審卷第43頁），是證人甲○○於
    警詢及原審審理時之供述即有前後陳述不符之情。經查，證
    人甲○○警詢筆錄製作之時間距離案發時間較為接近，當時
    記憶較為深刻，且對於警詢均出於自由意志一一回答，故證
    人甲○○於警詢中所為之陳述，客觀上應具有較可信之特別
    情況，且為證明犯罪事實存否所必要，參酌上開規定，其於
    警詢中之證言乃出於任意自由、意識清楚、精神穩定情形下
    所為之陳述，自有證據能力。
三、甲○○於偵查中之陳述不具證據能力：
    按證人、鑑定人依法應具結而未具結者，其證言或鑑定意見
    ，不得作為證據，刑事訴訟法第158條之3定有明文。同法第
    159條之1第2 項雖規定，被告以外之人於偵查中向檢察官所
    為之陳述，除顯有不可信之情況者外，得為證據。惟該被告
    以外之人（含共同被告、共犯、被害人、證人等），於偵查
    中向檢察官所為之陳述，性質上仍屬傳聞證據（審判外之陳
    述），然因檢察官依法有訊問被告、證人及鑑定人之權，證
    人、鑑定人且須「具結」，而檢察官向被告以外之人所取得
    之陳述，原則上均能遵守法律規定，不致違法取供，其可信
    性極高，為兼顧理論與實務，因而規定除顯有不可信之情況
    者外，得為證據（參考刑事訴訟法第159條之1立法理由）。
    從而被告以外之人於偵查中向檢察官所為之陳述，仍應依法
    具結，始有證據能力（最高法院94年度台上字第913 號判決
    意旨參照）。查甲○○前於95年9 月6 日雖經台灣屏東地方
    法院檢察署檢察官予以訊問，並命其就被告前揭犯罪事實予
    以陳述（他字第1625號卷第8 頁），然因甲○○是時並未由
    檢察官以證人身分依法命其具結後再為證述，參以前揭說明
    ，甲○○於偵查中之陳述因未能依法具結而不具證據能力。
貳、有罪部分
一、訊據被告對上開持有具有殺傷力之改造手槍及子彈之事實坦
    認不諱，並有扣案之改造手槍1 枝可資佐證。且扣案之改造
    手槍經送鑑驗結果，認定係仿BERETTA 廠92FS型半自動手槍
    製造之槍枝，換裝土造金屬槍管而成之改造手槍，機械性能
    良好，可擊發適用子彈，認具殺傷力等情，有內政部警政署
    刑事警察局95年10月13日刑鑑字第0950144510號槍彈鑑定書
    附卷可稽（偵字第5618號卷第20至22頁）。再者，被告持有
    之子彈經射擊對空鳴2 槍，嗣對地面擊發1 槍，該顆子彈反
    彈射中甲○○左腳掌，彈頭留在其左腳掌內，造成甲○○左
    腳掌骨折之傷害，此有甲○○左腳掌部照片、Ｘ光片各4 張
    及全民醫院病歷資料1 份附卷可稽（警卷(一)第173 至176 頁
    、他字第1625號卷第202 至304 頁），堪認子彈亦具有殺傷
    力。被告上開任意性之自白經查既與事實相符，自得採為論
    科之依據，事證明確，被告此部分犯行洵堪認定。
二、核被告所為，係犯槍砲彈藥刀械管制條例第8 條第4 項之未
    經許可持有可發射子彈具有殺傷力之改造手槍罪及第12條第
    4 項之未經許可持有子彈罪。被告以一行為同時持有可發射
    子彈具有殺傷力之改造手槍及子彈，係一行為觸犯數罪名，
    為想像競合犯，應依刑法第55 條 規定，從一重之未經許可
    持有可發射子彈具有殺傷力之改造手槍罪論處。起訴書所犯
    法條欄雖未論列被告另犯槍砲彈藥刀械管制條例第12條第4
    項之未經許可持有子彈罪，然起訴書犯罪事實欄業已敘及此
    部分之事實，自已在檢察官起訴範圍，僅係漏列法條，本院
    自應併予審究。被告前於93年間，因違反毒品危害防制條例
    案件，經國防部南部地方軍事法院判處有期徒刑10月確定，
    於94年1 月22 日 執行完畢，有台灣高等法院被告前案紀錄
    表1 份在卷可稽，其前受有期徒刑之執行完畢後，5 年內再
    故意犯本件有期徒刑以上之罪，為累犯，應依刑法第47條第
    1 項之規定加重其刑。
三、原審以被告罪證明確，因而依槍砲彈藥刀械管制條例第8 條
    第4 項、第12條第4 項、刑法第11條前段、第47條第1 項、
    第55條、第42條第3 項、第38條第1 項第1 款，並審酌被告
    擁槍彈自重，復持以擊發，對社會治安危害非輕，本應從重
    量刑，惟念其所持有者僅為改造手槍，犯後坦認犯行，且與
    被害人甲○○達成和解，有屏東縣潮州鎮調解委員會調解筆
    錄1 份在卷可佐（本院卷第46頁），足認其尚有悔意等一切
    情狀，而量處有期徒刑3 年4 月，併科罰金新臺幣（下同）
    5 萬元，及諭知罰金如易服勞役，以1 千元折算1 日之折算
    標準；復說明扣案之仿BERETTA 廠92FS型半自動手槍之改造
    手槍1 枝（含彈匣１個，槍枝管制編號0000000000號），係
    屬違禁物，爰依刑法第38條第1 項第1 款規定宣告沒收；至
    被告所持有之子彈3 顆，因均已擊發而失其效用，非屬違禁
    物，爰不予宣告沒收。經核原判決認事用法均無違誤，量刑
    亦稱允當，檢察官上訴意旨，認原判決此部分量刑過輕，而
    指摘原判決此部分不當，為無理由，應予駁回。
參、無罪部分
一、公訴意旨另以：被告於95年7 月25日凌晨0 時許，夥同陳俊
    偉、洪誠佑、陳厚良、潘建邦、林思良等人，在屏東縣潮州
    鎮與甲○○發生鬥毆而毆傷甲○○。事後被告因甲○○揚言
    報復，即隨身攜帶上開槍彈，嗣於95年7 月26日21時許，被
    告乘坐姓名年籍不詳之友人所駕駛之自小客車，在屏東縣潮
    州鎮○○○路上與甲○○狹路相逢，被告見甲○○尋至其所
    乘坐之自小客車附近時，遂持上開槍彈對空鳴2 槍，並對地
    面擊發1 槍，詎該顆子彈反彈射中甲○○左腳掌，彈頭留在
    其左腳掌內，造成甲○○左腳掌骨折之傷害，因認被告此部
    分涉犯刑法第278 條第3 項、第1 項之重傷害未遂罪嫌云云
    （公訴人原起訴罪名為刑法第271 條第2 項、第1 項之殺人
    未遂罪，業經公訴人於原審當庭變更起訴法條為重傷害未遂
    罪）。
二、按犯罪事實應依證據認定，無證據不得認定犯罪事實；不能
    證明被告犯罪者，應諭知無罪之判決，刑事訴訟法第154 條
    第2 項、第301 條第1 項分別定有明文。又事實之認定，應
    憑證據，如未能發現相當證據，或證據不足以證明，自不能
    以推測或擬制之方法，為裁判基礎；且認定不利於被告之事
    實須依積極證據，苟積極證據不足為不利於被告事實之認定
    時，即應為有利於被告之認定；另認定犯罪事實所憑之證據
    ，雖不以直接證據為限，間接證據亦包括在內，然而無論直
    接證據或間接證據，其為訴訟上之證明，須於通常一般之人
    均不致有所懷疑，而得確信其為真實之程度者，始得據為有
    罪之認定，倘其證明尚未達到此一程度，而有合理之懷疑存
    在而無從使事實審法院得有罪之確信時，即應由法院為諭知
    被告無罪之判決（最高法院40年度台上字第86號、30年度台
    上字第816 號、76年度台上字第4986號判例意旨參照）。又
    刑事訴訟法第161 條已於91年2 月8 日修正公布，其第1 項
    規定：檢察官就被告犯罪事實，應負舉證責任，並指出證明
    之方法。因此，檢察官對於起訴之犯罪事實，應負提出證據
    及說服之實質舉證責任。倘其所提出之證據，不足為被告有
    罪之積極證明，或其指出證明之方法，無從說服法院以形成
    被告有罪之心證，基於無罪推定之原則，自應為被告無罪判
    決之諭知（最高法院92年台上字第128 號判例意旨參照）。
三、公訴人認被告涉有上開重傷害未遂犯行，無非係以證人即被
    害人甲○○之證述、甲○○左腳掌部照片、Ｘ光片及全民醫
    院病歷資料等為其主要論據。然訊據被告堅決否認有何重傷
    害未遂之犯行，辯稱：當時被害人甲○○跑過來要搶伊持有
    之手槍，伊乃對空鳴2 槍，再對地面開1 槍，目的在嚇阻被
    害人，是子彈彈跳後不慎傷及被害人，伊不是故意要持槍射
    擊被害人等語。經查：
  (一)證人即被害人甲○○於警詢中雖證稱：被告在車內持槍朝伊
    臉旁開1 槍，伊撲過去搶槍未成，被告又開第2 槍，伊閃避
    後，被告他們加速離去，又朝伊站的位置開1 槍等語（警卷
    (一)第84頁），惟其於原審審理中翻異前詞，具結證稱：當時
    伊準備要搶被告的槍，但沒有搶到，被告對空鳴2 槍，1 槍
    打地上，是先打到地上，才彈跳打到伊的腳，彈著點距離伊
    約2 、3 公尺，警詢中因為討厭被告，才會講被告是對著伊
    開槍等語（原審卷第43至44頁），證人甲○○於警詢及原審
    審理時之證述有前後不一之情形，是其於警詢中之陳述是否
    真實可信，即有可疑；參以案發當日於現場目擊案發經過之
    證人林思良於原審院審理中具結證稱：因被害人甲○○跑過
    去搶被告的槍，被告才開槍，是對空鳴2 槍，另1 槍打地上
    等語（原審卷第46頁背面至47頁）。就上開證言參互以觀，
    足認被告辯稱其係對空鳴2 槍，再對地面開1 槍等情非虛。
    職是，被告並未持槍對被害人甲○○腳部或其他要害正面射
    擊之情，堪予認定。
  (二)被告持槍擊發固傷及被害人甲○○，致其受有左腳掌骨折之
    傷害，然被告係槍擊地面，才彈跳傷及被害人甲○○乙情，
    業據被害人供證明確，已如上述，參以當時被告與被害人係
    近距離接觸，苟被告確有重傷被害人之犯意，則大可對其足
    部或其他要害直接射擊3 槍，焉有先對空鳴2 槍，再對地面
    射擊1 槍之理，顯見被告當時主觀上並無重傷害之犯意甚為
    明灼。而本件之所以會傷及被害人，純係因子彈槍擊地面後
    ，所產生之不規則彈跳所致，乃屬意外，自難憑此即認被告
    有重傷害被害人之故意。
  (三)綜上所述，公訴人所舉被告此部分重傷害未遂犯嫌所憑之證
    據，即未達通常一般人均不致有所懷疑，而得以確信其為真
    實之程度，此外，復查無其他積極證據足資證明被告有何公
    訴人所指重傷害未遂之犯行，自應就此部分為被告無罪之諭
    知。
四、原審因而認被告此部分（重傷害未遂）之犯罪無法證明，而
    為無罪之諭知，認事用法並無違誤。公訴人上訴意旨，猶執
    前詞，指摘原判決此部分不當，為無理由，應予駁回。
據上論結，應依刑事訴訟法第368 條，判決如主文。
本案經檢察官沈紹嘉到庭執行職務。
中　　華　　民　　國　　96　　年　　5　　月　　 25    日
                  刑事第七庭    審判長法  官 莊飛宗
                                      法  官 邱明弘
                                      法  官 孫啟強
以上正本證明與原本無異。
如不服本判決應於收受本判決後10日內向本院提出上訴書狀，其
未敘述上訴理由者，並得於提起上訴後10日內向本院補提理由書
狀（均須按他造當事人之人數附繕本）「切勿逕送上級法院」。
中　　華　　民　　國　　96　　年　　5　　月　　 25    日
　　　　　　　　　　　　　　　　　　　　　書記官 黃富美
附錄本件判決論罪科刑法條：
槍砲彈藥刀械管制條例第8條：
未經許可，製造、販賣或運輸鋼筆槍、瓦斯槍、麻醉槍、獵槍、
空氣槍或第4 條第1 項第1 款所定其他可發射金屬或子彈具有殺
傷力之各式槍砲者，處無期徒刑或5 年以上有期徒刑，併科新臺
幣1 千萬元以下罰金。
未經許可，轉讓、出租或出借前項所列槍枝者，處 5 年以上有期
徒刑，併科新臺幣 1 千萬元以下罰金。
意圖供自己或他人犯罪之用，而犯前二項之罪者，處無期徒刑或
 7 年以上有期徒刑，併科新臺幣 1 千萬元以下罰金。
未經許可，持有、寄藏或意圖販賣而陳列第 1 項所列槍枝者，處
 3 年以上10年以下有期徒刑，併科新臺幣700 萬元以下罰金。
第 1 項至第 3 項之未遂犯罰之。
槍砲彈藥刀械管制條例第12條：
未經許可，製造、販賣或運輸子彈者，處 1 年以上 7 年以下有
期徒刑，併科新台幣 500 萬元以下罰金。
未經許可，轉讓、出租或出借子彈者，處 6 月以上 5 年以下有
期徒刑，併科新台幣 300 萬元以下罰金。
意圖供自己或他人犯罪之用，而犯前二項之罪者，處 3 年以上
10 年以下有期徒刑，併科新台幣 700 萬元以下罰金。
未經許可，持有、寄藏或意圖販賣而陳列子彈者，處 5 年以下有
期徒刑，併科新台幣 300 萬元以下罰金。
第 1 項至第 3 項之未遂犯罰之。
